【裁判字號】    95,上訴,866
【裁判日期】    951003
【裁判案由】    違反毒品危害防制條例
【裁判全文】
臺灣高等法院臺南分院刑事判決         95年度上訴字第866號
上  訴  人
即  被  告  甲○○
上列上訴人因違反毒品危害防制條例案件，不服臺灣臺南地方法
院95年度訴字第699號中華民國95年6月30日第一審判決（起訴案
號：臺灣臺南地方法院檢察署95年度毒偵字第634 號），提起上
訴，本院判決如下：
    主  文
上訴駁回。
    事  實
一、甲○○曾於民國八十八年間因施用毒品案件，經臺灣高雄地
    方法院以八十八年度毒聲字第一一０七號裁定送觀察、勒戒
    後，認有繼續施用毒品傾向，再依臺灣高雄地方法院八十八
    年度毒聲字第一七六一號裁定令入戒治處所施以強制戒治，
    嗣於八十九年三月八日經交付保護管束期滿，由臺灣高雄地
    方法院檢察署檢察官於八十九年三月十五日，以八十九年度
    戒毒偵字第三一四號為不起訴處分確定。其又於九十一年間
    ，因施用第一級毒品海洛因案件，經依台灣台南地方法院九
    十一年度毒聲字第一００九號裁定令入戒治處所施以強制戒
    治，其施用毒品犯行，復經台灣台南地方法院判處有期徒刑
    十月確定，而其於九十二年因停止戒治付保護管束期間，再
    因施用第一級毒品海洛因案件，經台灣台南地方法院判處有
    期徒刑十一月確定，兩罪接續執行，於九十四年八月三十一
    日縮刑期滿執行完畢。詎甲○○仍未戒除毒癮，復基於施用
    第一級毒品海洛因之概括犯意，自九十五年二月中旬某日起
    至同年三月二日二十時止，在其臺南縣歸仁鄉○○村○○○
    街九三巷二五號住處內，以將第一級毒品海洛因摻水置入注
    射針筒採皮下注射方式，連續施用第一級毒品海洛因多次。
    嗣為警於九十五年三月三日十五時許，在臺南縣歸仁鄉○○
    村○○○街二一二號前查獲，並扣得第一級毒品海洛因二小
    包（驗餘淨重０．一八公克，空包裝袋重０．七０公克），
    而其尿液經警於同日十九時二十分許採集檢體送驗結果，亦
    呈鴉片類（可待因、嗎啡）陽性反應。
二、案經臺南縣警察局歸仁分局報請臺灣臺南地方法院檢察署檢
    察官偵查起訴。
    理  由
一、上揭事實業據被告甲○○坦承不諱，扣案之白粉二小包經送
    鑑定結果，確含第一級毒品海洛因成分（驗餘淨重０．一八
    公克，空包裝袋重０．七０公克），此有法務部調查局九十
    五年四月十八日調科壹字第二００００六二０二號鑑定通知
    書一紙在卷可考，而被告經警採集之尿液檢體，經送往長榮
    大學毒物研究中心採酵素免疫分析法及氣相層析質譜儀法施
    以鑑驗，送驗結果呈鴉片類（可待因、嗎啡）陽性反應，此
    有長榮大學毒物研究中心於九十五年三月二十二日出具之確
    認報告及臺南縣警察局歸仁分局採擷毒品犯罪嫌疑人尿液送
    驗編號名冊各一紙在卷可稽，被告上揭自白核與事實相符，
    應堪採信。
二、按現行毒品危害防制條例就施用毒品者，祇於「初犯」及「
    五年後再犯」二種情形，有其追訴條件之限制，即須於初犯
    經觀察、勒戒或強制戒治釋放後，五年內均無施用毒品之行
    為，始能認其前所實施之觀察、勒戒或強制戒治已足遮斷毒
    癮，而得於五年後再犯時，再予適用初犯之規定，重行觀察
    、勒戒等程序。倘五年內已經再犯，被依法追訴處罰，縱其
    第三次（或第三次以上）施用毒品之時間在初犯釋放五年以
    後，即與「五年後再犯」之情形有別，且因已於「五年內再
    犯」，顯見其再犯率甚高，原實施觀察、勒戒或強制戒治，
    已無法收其實效，而無五年戒斷期之存在，自無再經觀察、
    勒戒及強制戒治之必要，應得逕行追訴處罰（最高法院九十
    五年度臺上字第一０七一號判決參照）。查本件被告甲○○
    前因施用毒品案件，經臺灣高雄地方法院以八十八年度毒聲
    字第一一０七號裁定送觀察、勒戒後，認有繼續施用毒品傾
    向，再依臺灣高雄地方法院八十八年度毒聲字第一七六一號
    裁定令入戒治處所施以強制戒治，嗣於八十九年八月三日經
    交付保護管束期滿，由臺灣高雄地方法院檢察署檢察官於八
    十九年三月十五日，以八十九年度戒毒偵字第三一四號為不
    起訴處分確定。其又於九十一年間，因施用第一級毒品海洛
    因案件，經依台灣台南地方法院九十一年度毒聲字第一００
    九號裁定令入戒治處所施以強制戒治，其施用毒品犯行，復
    經台灣台南地方法院判處有期徒刑十月確定，而其復於九十
    二年因停止戒治付保護管束期間，再因施用第一級毒品海洛
    因案件，經台灣台南地方法院判處有期徒刑十一月確定，兩
    罪接續執行，於九十四年八月三十一日縮刑期滿執行完畢乙
    情，亦有臺灣高等法院被告前案紀錄表及臺灣高雄地方法院
    檢察署檢察官八十九年度戒毒偵字第三一四號不起訴處分書
    各一份附卷足憑，被告既曾於「五年內再犯」，且經法院判
    處罪刑確定，依公訴事實，被告復又於九十五年二月中旬某
    日起至同年三月二日二十時止，再度因連續施用第一級毒品
    海洛因而為警查獲等情，即非屬該條例第二十條第三項所定
    「五年後再犯」之情形，檢察官逕行起訴，即無不合。綜上
    ，本件事證明確，被告多次施用第一級毒品海洛因之犯行，
    堪以認定，應依法論科。
三、查海洛因屬毒品危害防制條例第二條第二項第一款所規定之
    第一級毒品，故核被告所為，係犯毒品危害防制條例第十條
    第一項之施用第一級毒品罪。被告非法持有第一級毒品海洛
    因之低度行為，已為其進而施用之高度行為所吸收，不另論
    罪。
四、被告行為後，刑法第56條連續犯之規定，業於94年1月7日修
    正公布刪除，並於95年7月1日施行，則被告之犯行，因行為
    後新法業已刪除連續犯之規定，此刪除雖非犯罪構成要件之
    變更，但顯已影響行為人刑罰之法律效果，自屬法律有變更
    ，依新法第2條第1項規定，比較新、舊法結果，仍應適用較
    有利於被告之行為時法律即舊法論以連續犯（最高法院95年
    第8 次刑事庭會議決議參照）。又依修正前後刑法第47條規
    定，被告行為均構成累犯，故應依行為時法即舊法。
五、被告先後多次施用第一級毒品之犯行，時間緊接，犯罪構成
    要件相同，顯均係基於概括之犯意反覆為之，為連續犯，應
    依刑法第五十六條之規定論以一罪，並依法加重其刑。又被
    告有如事實欄所載執行完畢之前科紀錄，此有臺灣高等法院
    被告前案紀錄表可稽，其於有期徒刑執行完畢後五年之內，
    再犯本件有期徒刑以上之罪，為累犯，應依修正前刑法第四
    十七條之規定加重其刑，並依刑法第七十條之規定，遞加重
    之。
六、依修正後刑法第2條第1項規定，以適用行為時法為原則，惟
    如裁判時法有利於行為人，則例外的適用裁判時法。以往實
    務見解，認原判決未及比較適用新舊法時，上訴後，雖比較
    結果以舊法有利於行為人，而原判決別無其他撤銷事由，仍
    應由本院以此為由撤銷改判。惟修正後之規定係以適用行為
    時法為原則，因此原判決雖未及比較適用，然上訴本院後，
    經比較新舊法，行為後之法律並非較有利於行為人，仍應適
    用行為時法，則原判決適用行為時法即無不當，自不構成撤
    銷之事由。
七、原審因予適用毒品危害防制條例第十條第一項、第十八條第
    一項前段，刑法第十一條前段、修正前第五十六條、第三十
    八條第一項第二款、修正前第四十七條，並審酌被告之犯罪
    動機、目的、手段及曾因施用毒品案件，經觀察、勒戒及強
    制戒治程序後，仍再犯本件之罪，顯見戒癮之意志力仍須加
    強，事後坦承犯行，犯罪後之態度良好等一切情狀，量處有
    期徒刑一年二月。扣案之毒品海洛因二小包（驗餘淨重０．
    一八公克），應依毒品危害防制條例第十八條第一項前段之
    規定沒收銷燬之。而包裝袋二個（重０．七０公克），係被
    告所有，依刑法第三十八條第一項第二款之規定沒收，本院
    核其認事用法俱無不合，量刑亦稱妥適，被告上訴意旨，空
    言指摘原判決不當，為無理由，應予駁回。
據上論結，應依刑事訴訟法第368條，判決如主文。
本案經檢察官趙中岳到庭執行職務。
中    華    民    國    95    年    10    月    3     日
                  刑事第五庭    審判長法  官  楊明章
                                      法  官  顏基典
                                      法  官  楊子莊
以上正本證明與原本無異。
如不服本判決，應於收受本判決後十日內向本院提出上訴書狀。
其未敘述上訴理由者並得於提起上訴後十日內向本院補提理由書
狀（均須按他造當事人之人數附繕本）「切勿逕送上級法院」。
                                      書記官  王全龍
中    華    民    國    95    年    10    月    4     日
附錄本案論罪科刑法條:
毒品危害防制條例第10條
施用第一級毒品者，處 6 月以上 5 年以下有期徒刑。


司法院資訊處製作；財團法人民間司法改革基金會備份。
